【裁判字號】    95,交抗,261
【裁判日期】    950503
【裁判案由】    違反道路交通管理處罰條例
【裁判全文】
臺灣高等法院交通事件裁定             95年度交抗字第261號
    抗  告  人
    即受處分人  甲○○
上列抗告人因違反道路交通管理處罰條例案件，不服臺灣新竹地
方法院95年度交聲字第47號，中華民國95年3月31日所為裁定，
提起抗告，本院裁定如下：
    主  文
原裁定撤銷，發回臺灣新竹地方法院。
    理  由
壹、原裁定意旨以：
一、按受處分人不服道路交通管理處罰條例第8條所定主管機關
    所為之處罰者，得於接到裁決書之翌日起20日內，向管轄地
    方法院聲明異議，道路交通管理處罰條例第87條第1項定有
    明文，又交通法庭認聲明異議不合法律上之程式，且無從補
    正者，應以裁定駁回之，道路交通案件處理辦法第18條亦定
    有明文。
二、聲明異議意旨略以：異議人即受處分人甲○○於民國94年9
    月23日晚間10時31分許，駕駛車號X7-5082號自小客貨車，
    行經新竹縣竹北市經國橋處，為新竹縣警察局交通隊警員攔
    查時，發現其有酒精濃度超過規定標準而駕駛上揭自小客車
    之情形，因而填製竹縣警交字第E00000000號舉發違反道路
    交通管理事件通知單（下稱舉發單），舉發異議人違反道路
    交通管理處罰條例第35條第1項第1款之規定。異議人認為員
    警於酒測之後才告知其可以漱口及等15分鐘後再測，經伊漱
    口後要求再測1次，但被員警拒絕，爰依法聲明異議云云。
三、經查：
（一）本件異議人甲○○於舉發單所載時地，經警測試其呼氣中
      酒精濃度為0.30mg/l，認有酒精濃度超過規定標準而駕駛
      上開自小客車之違規事由而製單舉發，異議人雖於應到案
      期日前之94年9月30日繳交罰鍰，惟表達不服舉發之意而
      不願繳送駕駛執照供執行吊扣，原處分機關乃填製竹監自
      字第裁50-E00000000號違反道路交通管理事件裁決書，並
      由異議人於94年9月30日當場簽名收受等事實，有舉發單
      、裁決書、送達證書等件在卷可稽，是認原處分機關業於
      94年9月30日將本件裁決書合法送達於異議人，應堪認定
      。
（二）本件異議人遲至95年1月17日始向本院提出異議，顯已逾
      道路交通管理處罰條例第87條第1項所規定之20日不變期
      間，有刑事聲明異議狀1份在卷可參，其聲明異議不合法
      律上之程式，且無從補正，核諸首揭規定、說明，自應將
      異議人之異議駁回。
貳、抗告意旨略以：抗告人於94年9月30日接獲裁決書當日即提
    出申訴，並提出申訴書乙份，且期間陸續接獲新竹區監理所
    函覆抗告人靜候查證結果之函文，原審以聲請人已逾道路交
    通管理處罰條例聲明異議之20日不變期間，駁回聲請人之異
    議，實難干服，依法提起抗告。
參、按受處分人不服第8條主管機關所為之處罰，得於接到裁決
    之翌日起20日內，向管轄地方法院聲明異議，道路交通管理
    處罰條例第87條第1項定有明文。道路交通案件處理辦法第
    13條規定：「聲明異議，應以司法狀紙，敘述異議之理由，
    提出於原處分機關為之。原處分機關應於接受異議書狀後5
    日內，將該案卷宗及有關證物，送交該管地方法院或其分院
    交通法庭」，且違反道路交通管理事件裁決書末附記欄第一
    項亦載明斯旨。經查：抗告人於94年9月30日收受違反道路
    交通管理事件裁決書後，當日即提出載有對其遭舉發違規事
    實提出異議之申訴書1份於交通部公路總局新竹區監理所，
    此有交通部公路總局新竹區監理所送達證書、蓋有交通部公
    路總局新竹區監理所收文章戳之申訴書各1紙在卷可稽（原
    審卷第11、12頁），足見抗告人已於94年9月30日對系爭裁
    決書聲明異議，雖其文書名稱用語為「申訴書」，且與道路
    交通案件處理辦法第13條所定聲明異議應以司法狀紙之規定
    及用語不盡相符，然其係表示對原處分機關所為之處罰不服
    而提出異議，則甚為明確，是抗告人顯已於法定期間內聲明
    異議，至其未以司法狀紙為之，應屬可以補正事項，原審法
    院未予詳查，即認其聲明異議已逾法定期間，逕予駁回其異
    議，顯有違誤。抗告意旨就此為指摘，為有理由，應由本院
    將原裁定撤銷，發回原審法院另為適法裁判。
肆、據上論結，應依道路交通案件處理辦法第26條，刑事訴訟法
    第413條前段，裁定如主文。
中    華    民    國    95    年    5     月    3     日
                  交通法庭審判長法  官  蔡國在
                                法  官  王詠寰
                                法  官  江振義
以上正本證明與原本無異。
不得再抗告。
                                書記官  楊麗雪
中    華    民    國    95    年    5     月    3     日


司法院資訊處製作；財團法人民間司法改革基金會備份。
